臺灣桃園地方法院刑事裁定　　　　　　100年度交聲字第997號
原處分機關　交通部公路總局新竹區監理所中壢監理站
異　議　人
即受處分人　陳緯勳
上列異議人因違反道路交通管理處罰條例案件，對於交通部公路
總局新竹區監理所中壢監理站於中華民國100 年12月14日所為之
裁決（原處分字號：壢監裁字第裁53-DB0000000號）聲明異議，
本院裁定如下：
    主  文
原處分撤銷。
陳緯勳汽車駕駛人，駕駛汽車經測試檢定酒精濃度超過規定標準
，處罰鍰新臺幣貳萬伍仟元，並記違規點數五點。
    理  由
一、原處分意旨略以：異議人即受處分人陳緯勳於民國99年8 月
    24日23時53分許，駕駛車牌號碼FXH-430 號重型機車，行經
    桃園縣平鎮市○○路與復興街口時，因酒後駕車為警攔檢，
    經警測得其呼氣酒精濃度達每公升0.57毫克，已超過規定標
    準，製單舉發後，由原處分機關依道路交通管理處罰條例第
    35條第1 項第1 款、第68條第2 項、第24條第1 項第2 款之
    規定，於100 年12月14日以壢監裁字第裁53-DB0000000號違
    反道路交通管理事件裁決書（下稱裁決書）裁處異議人罰鍰
    新臺幣（下同）2 萬5 千元，記違規點數5 點，並應參加安
    全講習等語。
二、聲明異議意旨略以：異議人因前揭酒後駕車之違規行為，業
    經臺灣桃園地方法院檢察署檢察官以99年度偵字第24052 號
    為緩起訴處分，異議人亦已履行緩起訴所定之條件，向國庫
    支付2 萬元及參加「酒駕認知」課程，依一事不二罰原則，
    依法聲明異議云云。
三、按汽車駕駛人飲用酒類或其他類似物後其吐氣所含酒精濃度
    超過每公升0.25毫克或血液中酒精濃度超過百分之0.05以上
    者，不得駕車，道路交通安全規則第114 條第2 款定有明文
    。又汽車駕駛人，駕駛汽車經測試檢定有酒精濃度超過規定
    標準者，處1 萬5 千元以上6 萬元以下罰鍰；而領有汽車駕
    駛執照之汽車駕駛人，除駕駛聯結車、大客車、大貨車外之
    非其駕駛執照種類之車輛，違反本條例及道路交通安全規則
    之規定，應受吊扣駕駛執照情形時，無因而肇事致人受傷或
    重傷者，記違規點數5 點；汽車駕駛人，有駕駛汽車經測試
    檢定有酒精濃度超過規定標準者，應接受道路交通安全講習
    ，道路交通管理處罰條例第35條第1 項第1 款、第68條第2
    項、第24條第1 項第2 款分別定有明文。經查：
  (一)異議人陳緯勳於前揭時、地，酒後駕駛上開重型機車，為警
    攔檢施以酒測，發現異議人呼氣中酒精濃度每公升0.57毫克
    ，已逾規定不得駕駛車輛之濃度標準而為警舉發，異議人就
    上揭違規酒駕行為乙節，於聲明異議狀中並未加以爭執，復
    有桃園縣政府警察局桃警局交字第DB0000000 號舉發違反道
    路交通管理事件通知單（下稱舉發通知單）、臺灣桃園地方
    法院檢察署99年度偵字第24052 號緩起訴處分書（下稱緩起
    訴處分書）各1 份在卷可佐。而異議人上揭酒後駕車之違規
    行為，同時觸犯刑法第185 條之3 公共危險罪，經臺灣桃園
    地方法院檢察署檢察官於99年10月17日以99年度偵字第2405
    2 號為緩起訴處分，緩起訴期間為1 年，並命異議人於緩起
    訴處分確定後6 個月內，向國庫支付2 萬元，並參加酒駕認
    知輔導教育1 場次，該緩起訴處分並於99年11月10日確定，
    異議人已於99年12月16日付清緩起訴處分金，並於100 年3
    月1 日履行緩起訴處分之負擔完畢，該緩起訴期間業於100
    年11月9 日屆滿未經撤銷等情，有舉發通知單、裁決書、臺
    灣桃園地方法院檢察署99年偵字第24052 號號緩起訴處分書
    、臺灣高等法院被告前案紀錄表各1 份在卷可稽。
  (二)按一行為同時觸犯刑事法律及違反行政法上義務規定者，依
    刑事法律處罰之。但其行為應處以其他種類行政罰或得沒入
    之物而未經法院宣告沒收者，亦得裁處之。前項行為如經不
    起訴處分或為無罪、免訴、不受理、不付審理之裁判確定者
    ，得依違反行政法上義務規定裁處之，行政罰法第26條定有
    明文。此即所謂「一事不二罰」原則，考其立法理由在於，
    一行為同時觸犯刑事法律及違反行政法上義務規定時，由於
    刑罰與行政罰同屬對不法行為之制裁，而刑罰之懲罰作用較
    強，故在處罰目的相同且處罰方式相同時，若依刑事法律處
    罰，即足資警惕時，實無一事二罰再處行政罰之必要；且刑
    事法律處罰，由法院依法定程序為之，較符合正當法律秩序
    ，應予優先適用。故同時觸犯刑事法律及違反行政法上義務
    規定之行為，行政機關得否科以與刑罰相類之行政處罰，端
    視該行為之刑事訴追或審判程序終局結果而定。至於罰鍰以
    外之沒入或其他種類行政罰，因兼具維護公共秩序之作用，
    為達行政目的，行政機關仍得併予裁處。又所謂「其他種類
    行政罰」，係指違反行政法上之義務應受「裁罰性」之「不
    利處分」，依行政罰法第2 條規定，應包括警告性之記點及
    講習處分在內。
  (三)次按，道路交通管理處罰條例第35條第8 項：「前項汽車駕
    駛人，經裁判確定處以罰金低於本條例第92條第4 項所定最
    低罰鍰基準規定者，應依本條例裁決繳納不足最低罰鍰之部
    分」之規定，核屬行政罰法第26條之特別規定。查酒後駕車
    經檢察官為緩起訴處分，並命被告向公益團體捐款或提供義
    務勞務者，被告係履行檢察官為緩起訴處分命令，此等命令
    名義上雖非刑罰，但仍是一種特殊的處遇措施，造成被告之
    財產減少或義務增加，性質上亦屬干預人民自由之處分，與
    刑事制裁無異，實質上為刑事處罰。故檢察官為緩起訴處分
    並命向公益團體捐款者，其捐款解釋上亦屬道路交通管理處
    罰條例第35條第8 項所規定之罰金，監理機關雖不得再為行
    政裁罰，惟若行為人依緩起訴處分所支付之捐款金額，未達
    道路交通管理處罰條例第92條第4 項所定最低罰鍰基準規定
    者，依該條例第35條第8 項之規定，即須補繳不足最低罰鍰
    之部分，始為適法。是以於緩起訴猶豫期間屆滿後，對上述
    不足額處分，處分機關仍有裁處罰鍰之空間，惟此亦須俟緩
    起訴猶豫期間屆滿後才可為之（臺灣高等法院暨所屬法院97
    年法律座談會刑事類提案第39號研討意見參照）。
  (四)復按檢察官為緩起訴處分者，亦得命被告於一定期間內遵守
    或履行預防再犯所為之必要命令，刑事訴訟法第253 條之2
    第1 項第8 款亦有明文。是檢察官於酒後駕車之公共危險案
    件之緩起訴處分內，自得同時命被告接受酒駕認知輔導教育
    ，其性質雖非刑罰，但對被告而言，仍有自由受限之影響，
    在性質上仍具有實質制裁之效果，且係刑事訴訟法第253 條
    之2 第1 項第8 款預防再犯所為之必要命令，其性質核與道
    路交通管理處罰條例第24條第1 項規定之道路交通安全講習
    相同，並可達到該條例所欲達成避免再犯之同一行政目的，
    從而檢察官既已命受處分人接受法治教育以預防上開酒駕行
    為再犯，而無論係檢察官所安排之法治教育，或由交通主管
    機關主辦之道路安全講習，雖主辦機關不同，講習內容或有
    部分差異，但難分軒輊，其實質目的則並無不同，自無再重
    複實施交通講習之必要（臺灣高等法院99年度交抗字第2012
    、1944、1898、1842、1783號交通事件裁定意旨參照）。
  (五)查原處分裁處記違規點數5 點部分，兼具維護用路權人生命
    、身體安全之行政目的，屬裁罰性不利處分，依行政罰法第
    26條第1 項但書之規定，自得裁處之；另異議人已依緩起訴
    處分支付具有罰金性質之處分金部分，因其支付上開具有罰
    金性質之處分金金額仍低於道路交通管理處罰條例第35條第
    1 項第1 款暨違反道路交通管理事件統一裁罰基準表所定之
    4 萬5 千元罰鍰金額，是原處分依道路交通管理處罰條例第
    35條第8 項規定，命異議人繳納不足罰鍰金額之2 萬5 千元
    罰鍰，於法並無不合；惟參加道路交通安全講習部份，因異
    議人業已接受與道路交通安全講習性質相同之酒駕認知輔導
    教育，當應認其已依刑事法律處罰，是原處分命異議人參加
    道路安全講習部份，是有違誤。又因本件酒後駕車乃單一違
    規行為，罰鍰、記違規點數與道路交通安全講習之處分無從
    區分，是異議人雖未就吊扣駕照及道路交通安全講習部分提
    出異議，仍應由本院併為審酌( 臺灣高等法院暨所屬法院98
    年度法律座談會刑事類提案第23號決議意旨參照) 。從而，
    異議人據此聲明異議，為有理由，爰撤銷原處分，自為裁罰
    如主文第2 項所示，以為適法。
四、據上論斷，應依道路交通管理處罰條例第87條第2 項，道路
    交通事件處理辦法第19條前段，裁定如主文。
中    華    民    國  100     年    12    月    20  日
                  刑事第八庭  法  官  翁儀齡
以上正本證明與原本無異。
如不服本裁定，應於裁定送達後5 日內向本院提出抗告狀。
                              書記官  邱仲騏
中    華    民    國   100    年    12    月    20    日